臺灣板橋地方法院刑事判決　　　　　　　　　　　　　　九十年度自緝字第二一號
　　自　訴　人　乙○○
　　擔當訴訟人　臺灣板橋地方法院檢察署檢察官
　　被　　　告　丙○○
右列被告因詐欺案件，經自訴人提起自訴，本院判決如左：
    主  文
丙○○無罪。
    理  由
一、自訴意旨如自訴狀所載（如附件）。
二、按犯罪事實應依證據認定之，無證據不得推定其犯罪事實，刑事訴訟法第一百五
    十四條定有明文；次按認定犯罪事實，須依證據，而所謂證據，係指合法之積極
    證據就犯罪事實能為具體之證明者而言；又認定不利於被告之事實，須依積極證
    據，苟積極證據不足為不利於被告事實之認定時，即應為有利於被告之認定，更
    不必有何有利之證據，最高法院三十年上字第八一六號著有判例。又所謂「積極
    證據足以為不利被告事實之認定」，係指據為訴訟上證明之全盤證據資料，在客
    觀上已達於通常一般之人均不致於有所懷疑，而得確信被告確曾犯罪之程度，若
    未達到此一程度，而有合理懷疑之存在時，即無從為有罪之確信，此觀同院七十
    六年度台上字第四八九六號判例意旨自明。再刑法第三百三十九條第一項詐欺取
    財罪之成立，須以意圖為自己或第三人不法之所有，而以詐術使人將本人或第三
    人之物交付為其成立要件。又所謂以詐術使人交付，必須被詐欺人因其詐術而陷
    於錯誤，若其所用方法，不能認為詐術，亦不致使人陷於錯誤，即不構成該罪。
    最高法院四十六年台上字第二六０號判例可資參照。
三、訊之被告丙○○堅決否認有何詐欺之犯行，辯稱：當時確曾與自訴人談及共同投
    資股票或合夥投資房地產，並親自簽名於自訴人所提出之借據上，充作由自訴人
    代為處理之股票投資款。但因時間已久，記不清楚當時簽名之理由或是否借款等
    語（九十一年五月二十八日訊問筆錄、九十一年七月三十日訊問筆錄）。經查，
    自訴人固狀稱被告曾告稱：有在投資股票及房地產，現需要部分金額以供週轉，
    因而借款等情，惟復稱：被告係表示當時仍欠工程款十萬元，要求借款週轉，另
    自承拿錢給被告時，僅有被告在場，並無他人在場，被告要求借款時，旁邊亦無
    他人看到等情（九十一年六月十四日訊問筆錄），證人王文華到庭證稱：後來曾
    聽自訴人說有借錢給被告，但借錢的時候並未看到（本院八十九年自字第一八六
    號卷，第八十頁），證人甲○○則證稱：係經被告之介紹而認識自訴人，當時被
    告帶自訴人至其開設之證券投顧公司詢問投資何種股票較可獲利之事，僅知自訴
    人當時有興趣投資股票，但並不知道自訴人與被告是否談及投資土地的事情等情
    （九十一年七月三十日訊問筆錄），均不足證明被告於借款之初有施用詐術之情
    形。則被告雖就是否借款及借款目的前後供述出入，顯非無隱，然依自訴人所述
    允借系爭借款之緣由，亦見出入，雖不得排除係因時隔較久而記憶不清所致，然
    以自訴人所提證據，僅有借據一紙為佐，依自訴人前揭單方指訴，仍難據此認定
    被告於向自訴人借款時，曾施用何種詐術，自訴人允借及取得該筆金額之過程，
    亦難認有被告施用詐術而使自訴人陷於錯誤之可言，縱被告嗣後加以爭執或無力
    還款，以致債務未得清償，亦與刑法第三百三十九條詐欺罪之構成要件有間。末
    查自訴人亦自承係因為找不到被告，而且也不識字，所以提起刑事訴訟（九十一
    年六月十四日訊問筆錄），是本件顯屬民事上債務不履行之糾葛，理應循民事訴
    訟之途徑謀求解決，方為正途。此外復查無其他積極事證足資證明被告有自訴人
    所指之詐欺犯行，既不能證明被告犯罪，自應依法諭知被告無罪之判決。
四、自訴人經合法傳喚，無正當理由未於審判期日到庭，得不待其陳述而為判決，本
    院為維兩造之平等及貫徹程序之保障，認有必要而通知檢察官擔當訴訟，附此敘
    明。
據上論結，應依刑事訴訟法第三百三十一條第一項、第二項、第三百四十三條、第三
百零一條第一項，判決如主文。
本案經檢察官毛有增到庭執行職務。
中      華      民      國    九十一    年      八      月    二十九    日
                              臺灣板橋地方法院刑事第五庭
                                            法  官  王  偉  光
右正本證明與原本無異。
如不服本判決，應於判決送達後十日內，向本院提出上訴狀。
                                            書記官  陳  怡  君
中      華      民      國    九十一    年      九      月      三      日
